最高法院刑事判決　　　　　　　　　　　　　　　八十八年度台上字第七三八○號
　　上　訴　人　台灣高等法院台中分院檢察署檢察官
　　被　　　告　甲○○
右上訴人因被告違反槍砲彈藥刀械管制條例案件，不服台灣高等法院台中分院中華民
國八十八年九月二十九日第二審判決（八十八年度上訴字第一六四四號，起訴案號：
台灣台中地方法院檢察署八十八年度偵字第二八九六號），提起上訴，本院判決如左
：
    主  文
原判決撤銷，發回台灣高等法院台中分院。
    理  由
本件原判決認定被告甲○○與前妻陳孟秀離婚後，為子女之監護問題二人時生爭執，
陳孟秀曾帶同不詳姓名男子多人與之理論，致被告倍感不安。嗣由其監護之女兒蔡姿
瑩失蹤，遍尋不著，乃懷疑陳孟秀及其娘家將之藏匿，但四處求助無效，為供防身及
尋回女兒不時之需，遂於民國八十七年十一月間某日，在台中市○○路第一廣場向不
詳商店購得仿左輪點三八口徑玩具手槍二把、仿九○口徑手槍之玩具手槍一把及玩具
子彈十五顆後，同時在不詳地點，將上開仿左輪點三八之玩具手槍改造成可發射子彈
，具有殺傷力之改造手槍，及將上開玩具子彈，改造成具有殺傷力之直徑七‧五厘米
金屬彈頭之子彈六顆、不具殺傷力之直徑約七‧六厘米金屬彈頭之土造子彈一顆，而
予以持有。其後，被告仍一再向其前妻之娘家請求交回其女兒未果，及向警方求援無
效，而益加懊惱，心急如焚，一時失慮，遂於八十八年一月十日凌晨零時十分許，攜
帶上開改造之轉輪手槍兩把及子彈若干顆，前往台中縣清水鎮○○路二○○巷三十一
號陳孟秀之父陳連河之住處，因無人應門，即以「陳連河你出來，我要殺你」等語恫
嚇陳連河，致生危害於其安全，被告見陳連河拒絕開門，遂持上開改造手槍猛力撞擊
上開陳連河住處之鐵門，槍內子彈因而彈出掉落地面，而於稍後離開。嗣翌日清晨陳
連河於前揭住處拾獲直徑七‧五厘米之金屬彈頭四顆、不具殺傷力之直徑約七‧六厘
米金屬彈頭之土造子彈一顆及玩具金屬空彈殼二顆，遂持之報警偵辦，經警至被告住
處，扣押其所有前揭經改造具殺傷力之仿左輪點三八口徑手槍二把、不具殺傷力且缺
槍管之仿九○口徑手槍一把、經改造具殺傷力之直徑七‧五厘米金屬彈頭之子彈六顆
等情。因將第一審不當之判決撤銷，改判論處被告未經許可製造可發射子彈具有殺傷
力之改造手槍罪刑。固非毫無見地。
惟查：一、刑法第五十五條後段規定「犯一罪而其方法或結果之行為犯他罪名者，從
一重處斷。」，學說上稱為牽連犯，必其方法行為與目的行為間，或目的行為與結果
行為間，具有不可分離或直接而密切之關係，始足當之；若所犯數罪間，僅有偶然之
方法或結果之機會關係者，尚不得謂為牽連犯。原判決事實認定被告係因其監護之女
兒蔡姿瑩失蹤，遍尋不著，懷疑遭陳孟秀及其娘家藏匿，為供防身及尋回女兒不時之
需，遂改造扣押之槍彈而持有之，嗣持該槍彈至其岳父陳連河住處予以言語恐嚇等情
，倘屬無訛，則被告改造槍彈並予以持有當時，似非以將持該槍彈至陳連河住處恐嚇
為其行為之目的，該二行為間是否具有不可分離或直接而密切之關係，不無疑義。原
判決未於理由內就之為翔實之論斷，遽認該二行為間有方法結果之牽連關係，為牽連
犯，而從一重之改造手槍罪處斷，自有判決理由不備及適用法則不當之違法。二、原
判決理由第三項內載稱「被告僅為防範其前妻及為尋女不時之需而改造槍彈，於改造
時並未具體決意犯罪，是尚難認其係為供犯罪之用，而改造槍彈。」，已明白認定被
告改造槍彈之目的，並非供犯罪之用，惟又稱「被告為尋女不時之需而改造槍彈，
其後果為尋女而持以恐嚇陳連河，是改造手槍與恐嚇二罪間，有方法、結果之牽連關
係，為牽連犯」云云，前後兩歧，亦有判決理由矛盾之違法。上訴意旨執上述諸端，
指摘原判決不當，非無理由，應認原判決有撤銷發回更審之原因。
據上論結，應依刑事訴訟法第三百九十七條、第四百零一條，判決如主文。
中      華      民      國    八十八    年     十二     月    二十三    日
                              最高法院刑事第十庭
                                  審判長法官  曾  有  田
                                        法官  陳  宗  鎮
                                        法官  劉  介  民
                                        法官  魏  新  和
                                        法官  孫  增  同
      右正本證明與原本無異
                                              書  記  官
中      華      民      國    八十八    年     十二     月    二十七    日
